臺灣臺北地方法院民事簡易判決
110年度北簡字第17172號
原      告  瑞尚科技股份有限公司

法定代理人  張淑窕  
訴訟代理人  呂理彬  
被      告  李易儒  
訴訟代理人  蘇毓霖律師
上列當事人間損害賠償事件，本院於民國111年3月21日言詞辯論
終結，判決如下︰
    主      文
原告之訴駁回。
訴訟費用新臺幣1,220元由原告負擔。
    事實及理由
一、原告起訴主張略以：伊與被告於民國109年4月30日簽訂「物
    聯網Gateway系統應用程式開發設計合約」（下稱系爭契約
    ），簽約時被告已收取新臺幣（下同）5萬元，系爭契約性
    質為承攬，依契約被告本應於109年6月30日之前完成，然截
    至110年6月30日止，被告仍未完成任務，其所開發程式功能
    與系爭契約約定規格不符，且延誤370餘日；又「Proprieta
    ry Function」是建立在「SIP Function」之基礎上，開發
    順序應先將「SIP Function」開發完成後，才能進行「Prop
    rietary Function」，因缺少標準規格之「SIP Function」
    與之通聯，不該兀自進行「自製之Mobile APP」，被告以原
    告未提供自製Mobile APP為藉口，片面停止開發，已違反契
    約約定，為此依系爭契約第4條第4項第1款約定提起本訴，
    計算後累計違約金數額已逾27萬元，本件僅請求違約金12萬
    元等語。並聲明：被告應給付原告12萬元。
二、被告則以：系爭契約分為二部分，一為CAM，一為網路電話
    交換機系統（即PBX系統），前者伊已於109年8月3日前完成
    且已交付，原告遲至109年11月1日未表示意見，應視為驗收
    完畢；後者PBX系統，被告早於109年12月14日交付PBX端「S
    IP Function」通訊協定之原始碼與原告，因原告遲至110年
    8月4日仍未提出Mobile APP端「SIP Function」，被告如何
    於沒有Mobile APP與PBX端連線基礎下，進行撰寫「Proprie
    tary Function」之軟體？被告否認有遲延責任；系爭契約
    係委任或類似委任之無名契約，被告僅收取不到1/4報酬已
    於110年8月4日以存證信函終止契約，已生終止效力等語置
    辯。並聲明：原告之訴駁回。
三、本院之判斷：
    原告主張兩造於109年4月30日簽訂系爭契約，原告已交付第
    1階段款項5萬元予被告等情，有物聯網Gateway系統應用程
    式開發設計合約及附件在卷可憑，且為被告所自承（見本院
    卷第11-32頁、第146頁），堪信為實。原告另主張因可歸責
    於被告之事由，致無法如期完成產品，依系爭契約第4條第1
    款請求被告給付違約金，此為被告所否認，並以前詞置辯，
    茲將本件重要爭點，說明如下：
  ㈠系爭契約之定性為何？
　1.按關於契約之定性即契約之性質在法律上應如何評價，屬於
    法律適用之範圍。法院依辯論主義之審理原則就當事人事實
    上之陳述，依調查證據之結果確定契約之內容後，應依職權
    判斷該契約在法律上之性質，不受當事人所陳述法律意見之
    拘束。次按委任與承攬於契約履行之過程中，皆以提供勞務
    給付作為手段，在性質上同屬勞務契約。然受任人提供勞務
    旨在本於一定之目的，為委任人處理事務，其提供勞務，應
    依委任人之指示，其契約之標的重在「事務之處理」；至於
    承攬人提供勞務乃在為定作人完成一定之工作，其服勞務具
    有獨立性，不受定作人之指揮監督，其契約之標的重在「一
    定工作之完成」。因此，民法各種之債乃將委任與承攬分別
    規定為兩種不同之有名契約（民法第490條第1項、第528條
    ）。苟當事人所訂立之契約，係由承攬之構成分子與委任之
    構成分子混合而成，並各具有一定之分量，且各該成分之特
    徵彼此不易截然分解及辨識，而當事人復未就法律之適用加
    以約定時，其既同時兼有「事務處理」與「工作完成」之特
    質，自不應再將之視為純粹之委任或承攬契約，而應歸入非
    典型契約中之混合契約，成為一種法律所未規定之無名勞務
    契約，以利於法律之適用，俾符合當事人之利益狀態及契約
    目的。復以委任契約為最典型及一般性之勞務契約，為便於
    釐定有名勞務契約以外之同質契約所應適用之規範，俾契約
    當事人間之權利義務關係有所依循，民法第529條乃規定：
    「關於勞務給付之契約，不屬於法律所定契約之種類者，適
    用關於委任之規定。」故有關由委任與承攬二種勞務契約之
    成分所組成之混合契約，而彼此間之成分特徵不易截然分解
    及辨識時，其整體之性質既屬於勞務契約之一種，自應依該
    條之規定，適用關於委任之規定，庶當事人間之權利義務關
    係得以確立（最高法院106年度台上字第1166號判決意旨參
    照）。
　2.經查，系爭契約第1條標的物：「本合約之標的物內容如下
    ：本產品（內容及規格如附件一、附件二、附件三、附件四
    ）之程式檔與完整之程式碼（source code）」、第2條結合
    之需要：「第1項：標的物必須與其他幾項軟體與韌體整合
    在一起並與甲方（按即原告）指定之Cloud系統跟Mobile AP
    P以及一項甲方指定之硬體單元（以下稱Gateway）構築成為
    一個系統（以下稱該系統）共同運作，才能展現其設定之功
    能。第2項：標的物與前項所述各關連個體之間約定的規範
    進行相互通聯，使該系統正常運轉，如果發生異常的情形，
    擔負〝標的物〞或其他共同運作項目開發責任之各方，負協同
    解決之責任，不可卸責給他方，若乙方（按即被告）堅持己
    方正確無誤而拒絕參與debug之行動，經事實證明為禍首的
    話，甲方為了排除該錯誤所付出的費用與延誤商機的損失，
    由乙方負賠償甲方之全部責任。」、第3條乙方之任務：「
    本合約之履行並如期『標的物』之開發設計並交付甲方。」、
    第4條開發之流程與協同：「第1項：乙方最遲於簽約之日起
    算60天內，應全數完成前第3條所述任務應交付之『標的物』
    ，交付之『標的物』必須符合規格訂定之功能正常運作。第2
    項：自簽約日起每週一18：00，甲乙雙方舉行線上工作會議
    （若雙方同意，可變更會議方式、地點或取消會議），對於
    將執行實體設計項目之規格內容，詳盡討論確認，乙方於每
    週五，把最新版本之工作成果之程式碼（source code）上
    傳到甲方指定之位址，以便『該系統』逐步進行測試。第3項
    ：為確保開發工作之順暢進行，合約進行期間甲乙雙方應維
    持密切聯繫，接獲對方之詢問時，最遲應於12小時內予以回
    覆，不得相應不理。」。可知系爭契約約定被告之給付義務
    ，包括被告應完成一定之工作結果（即如契約附件一、二、
    三、四之程式檔及程式碼）交付原告，此部分性質上近似於
    承攬關係；惟被告依約亦須協同參加線上工作會議、與其他
    開發者協同解決問題，並進行軟體與韌體之整合、除錯等著
    重專業技術之服務，此事務本身性質則近似於委任關係。是
    依據系爭契約所約定之給付義務性質，係兼有委任及承攬構
    成要素之混合契約，且因被告於履約期間有提供專業意見、
    交付標的物後仍負有維護、優化及保固之責，上開勞務項目
    彼此間之成分不易截然分解及辨識，其整體之性質仍屬於勞
    務契約之一種，自應依民法第529條規定適用關於委任之規
    定，以認定兩造間主張及抗辯有無理由。
　㈡被告以原告未履行協力義務而終止契約，是否合法？
　1.稱委任者，謂當事人約定，一方委託他方處理事務，他方允
    為處理之契約；關於勞務給付之契約，不屬於法律所定其他
    契約之種類者，適用關於委任之規定。當事人之任何一方，
    得隨時終止委任契約，民法第528條、第529條、第549條第1
    項分別定有明文。又當事人之任何一方既得隨時終止，則當
    事人為終止之意思表示時，不論其所持理由為何，均應發生
    終止之效力（最高法院85年度台上字第1864號判決意旨參照
    ）。再依民法第263條準用同法第258條第1項及第94條、第9
    5條第1項規定，終止權之行使，應向他方當事人以意思表示
    為之，其以對話為意思表示者，其意思表示以相對人了解時
    ，發生效力；非對話為意思表示者，其意思表示以通知到達
    相對人時，即發生效力，不待相對人同意。　
　2.經查，被告抗辯原告未依契約交付指定之APP，導致其無法
    繼續開發PBX，於110年8月4日以存證信函終止系爭契約，該
    存證信函已於同年8月5日送達原告等情，有存證信函及收件
    回執在卷可稽（見本院卷第73-75頁），系爭契約既適用委
    任之規定，依民法第549條第1項規定被告本得隨時終止，其
    為終止之非對話意思表示已送達原告，系爭契約已生合法終
    止效力。　
　㈢原告依系爭契約第4條第1款請求被告給付違約金，有無理由
    ？
　  依系爭契約第2條約定，可知原告委由被告開發之PBX系統（
    即網路電話交換機系統，見本院卷第49、93頁）必須與其他
    軟體、韌體整合，且需與原告指定之Cloud系統、Mobile AP
    P、硬體Gateway相互結合、共同運作以展現其功能，可知被
    告並無法將原告指定之Cloud系統、MobileAPP、硬體Gatewa
    y棄之不顧，自行獨立開發PBX系統至明。契約第2條第2項既
    載明「…其他共同運作項目開發責任之各方，負協同解決之
    責任…」，可認原告亦有提供指定之Cloud系統、MobileAPP
    、硬體Gateway之協力義務。查被告多次催促原告提供Mobil
    eAPP，原告迄至起訴前並未將其應自行開發之Mobile APP交
    付被告一情，有手機對話紀錄在卷可憑（見本院卷第77、79
    、95、97、125、177頁），佐以本院當庭勘驗被告已開發完
    成之應用程式，可進行內線互撥功能，有勘驗筆錄可參（見
    本院卷第190頁），則被告抗辯於原告提供Mobile APP之前
    ，其無法繼續完成內外線互撥功能之開發，應屬可採。本件
    係原告違反其協力義務，導致被告無法繼續開發系統應用程
    式，顯然不可歸責於被告，原告既未舉證有何可歸責於被告
    之事由，則其依系爭契約第4條第1款請求被告給付違約金（
    因遲延給付所致），難謂有據。
四、綜上，原告依系爭契約第4條第1款請求被告給付違約金12萬
    元，為無理由，應予駁回。
五、本件事證已臻明確，原告另聲請發文國內知名大學電機學院
    進行鑑定，尚無必要；兩造其餘攻擊防禦方法及舉證，與本
    件判決結果並無影響，爰不逐一論述。
六、訴訟費用負擔之依據：民事訴訟法第78條。依職權確定訴訟
    費用額為1,220元（第一審裁判費），由敗訴之原告負擔。 
中　　華　　民　　國　　111 　年　　4 　　月　　22　　日
                  臺北簡易庭  法  官　張瓊華
上列正本係照原本作成。
如不服本判決，應於判決送達後20日內向本院（臺北市○○○路0段
000巷0號）提出上訴狀（須附繕本）。如委任律師提起上訴者，
應一併繳納上訴審裁判費。
中　　華　　民　　國　　111 　年　　4 　　月　　22　　日
　　　　　　　　　　　　　　　書記官  賴敏慧